【裁判字號】    89,訴,4629
【裁判日期】    900417
【裁判案由】    清償債務
【裁判全文】
臺灣臺北地方法院民事判決  八十九年訴字第四六二九號
    原      告  臺灣土地銀行
    法定代理人  戊○○
    訴訟代理人  丙○○
    被      告  甲○○
    訴訟代理人  乙○○
    被      告  己○○
                丁○○
右當事人間清償債務事件，本院判決如左：
    主      文
被告應連帶給付原告新臺幣伍拾萬零陸仟佰壹拾壹元，及自民國八十九年七月四日
起至清償日止，按年息百分之九．三一五計算之利息，並自民國八十九年七月四日起
至清償日止，按上開利率百分之二十計算之違約金。
原告其餘之訴駁回。
訴訟費用由被告連帶負擔百分之九十九，餘由原告負擔。
    事      實
甲、原告方面：
一、聲明：
    被告應連帶給付原告新臺幣（下同）五十萬六千三百十一元，及自民國八十九年
    七月三日起至清償日止，按年息百分之九．三一五計算之利息，並自民國八十九
    年七月三日起至清償日止，按上開利率百分之二十計算之違約金。
二、陳述：
    被告己○○以其餘被告為連帶保證人，於八十年七月十二日向原告借得四百六十
    四萬元，約定借款期限二十年，利息按九．三一五計算，自借款日起按月攤還本
    息，未按期清償時，即喪失期限之利益，逾期清償時，除按原利率計付遲延利息
    外，逾期在六個月以內者，按上開利率百分之十，超過六個月者，按上開利率百
    分之二十計付違約金，並合意以本院為第一審管轄法院。詎被告己○○自八十八
    年二月十二日起即未依約繳納利息，依前開約定，債務應視為全部到期。經原告
    聲請  鈞院以八十八年度民執辛字第一七七九六號拍賣抵押物強制執行事件拍賣
    被告提供之抵押物，原告以獲償分配款抵償執行費、滯納日起至八十九年三月二
    十四日止之利息、違約金及部分本金後，被告己○○尚欠本金八十一萬一千二百
    十九元。嗣於八十九年七月三日，被告甲○○清償三十三萬元，原告再以之抵償
    自八十九年三月二十五日起至八十九年七月三日止之利息、違約金，被告己○○
    現仍積欠本金五十萬六千三百十一元未償，為此提起本件訴訟。
三、對被告抗辯之陳述：
  (一)被告甲○○於八十二年六月四日於系爭借據上簽名擔任連帶保證人時，雖已五十
    七高齡，然意識清楚，非無行為能力者，系爭借據上之簽名係其本人所親簽，且
    供作連帶保證之用，既為被告甲○○所自認，被告甲○○自應負連帶清償之責。
  (二)被告己○○向原告申請房屋貸款時係以被告甲○○為連帶保證人，惟因被告己○○無職業收入，且名下不動產又已設定先順位抵押權予臺北國際商業銀行，原告
    衡量其保證能力不足，被告己○○遂再增加被告丁○○為連帶保證人，被告甲○○抗辯：其不負保證責任等語，與事實不符，顯無可採。
  (三)原告僅同意於收受被告甲○○清償三十三萬元時，撤銷假扣押強制執行，並未同
    意免除被告甲○○連帶保證人責任，此參諸被告甲○○書立之申請書僅言明撤銷
    不動產假扣押等語即明。
四、證據：
    提出中長期放款借據、授信約定書、本院八十九年五月七日八十八年度民執辛字
    第一七七九六號通知暨分配表、放款帳卡、清償申請書等件為證。
乙、被告方面：
Ａ、被告甲○○部分：
一、聲明：
    駁回原告之訴。
二、陳述：
  (一)本件被告甲○○固曾於系爭借據上簽名擔任連帶保證人，惟該時原告曾表示被告
    甲○○為被告己○○之母，且已五十七高齡，並無謀生能力，不合於保證人資格
    ，被告甲○○確未擔任系爭借款之連帶保證人，僅係因不諳法律及連帶保證人之
    責任，而未將原簽署之姓名塗銷或將系爭借據取回，否則何以被告己○○另覓被
    告丁○○為連帶保證人？
  (二)原告假扣押之房地，屋齡已二十一年，經濟價值不高，倘經拍賣程序，原告必無
    法獲償，顯見原告確曾同意被告甲○○以清償三十三萬元為條件免除連帶保證人
    責任，被告甲○○並業於八十九年七月三日將該等款項交付原告，原告請求被告
    甲○○連帶清償本金五十萬六千三百十元及利息、違約金，並非有理。
  (三)依分配表所載，本件債權原本四百零八萬二千零七十七元，分配金額為三百七十
    六萬零八百零二元，剩餘本金為三十二萬一千二百七十五元，加上利息、違約金
    後，方為八十一萬一千二百十九元，原告主張本金為八十一萬一千二百十九元，
    其計算顯然錯誤。
三、證據：
    提出清償申請書、清償證明同意書、土地增值稅繳款書、土地及建物登記簿謄本
    、不動產買賣契約書為證。
Ｂ、被告己○○、丁○○部分：
    被告己○○、丁○○未於言詞辯論期日到場，亦未提出書狀作何聲明或陳述。
    理      由
甲、程序方面：
    本件被告己○○、丁○○未於言詞辯論期日到場，核無民事訴訟法第三百八十六
    條所列各款情形，應依原告之聲請，由其一造辯論而為判決。
乙、得心證之理由：
一、本件原告主張之事實，已據其提出與所述相符之提出中長期放款借據、授信約定
    書、本院八十九年五月七日八十八年度民執辛字第一七七九六號通知暨分配表、
    放款帳卡、清償申請書等件為證，而該等文件係屬真正，復為被告甲○○所不爭
    ，至被告己○○、丁○○則未於言詞辯論期日到場爭執，亦未提出任何書狀以供
    本院斟酌，本院審酌上開證物，認原告之主張為可採信。
二、雖被告甲○○抗辯：其不具保證人之資格，並非本件借款之連帶保證人。且其業
    於八十九年七月三日依約清償三十三萬元，依兩造約定，其保證責任即已免除，
    原告請求被告甲○○就系爭借款負連帶清償之責，並無理由。再依分配表所載，
    本件借款本金應為三十二萬一千二百七十五元，加上利息、違約金後，方為八十
    一萬一千二百十九元，原告主張本金為八十一萬一千二百十九元，其計算亦有錯
    誤等語。惟查：
  (一)系爭借據、授信約定書上「甲○○」之簽名、印章均為真正，且被告甲○○簽署
    該等文件係本於擔任連帶保證人之意思而為，業據被告甲○○陳明在卷。而被告
    甲○○於其所有之不動產經原告聲請假扣押強制執行後，與原告間之文件往來均
    自稱係被告己○○之連帶保證人，亦有被告所提之清償申請書、清償證明同意書
    在卷可憑。參以被告甲○○已於系爭借據、授信約定書簽署姓名及鈐蓋印章，事
    後並以連帶保證人身分與原告協商清償債務事宜等情，並衡之被告甲○○就其已
    無擔任系爭借款連帶保證人之意思，卻未將系爭借據、授信約定書取回，亦未將
    其簽署之姓名、鈐蓋之印章塗銷之變態事實，並未能舉證以實其說等節，足徵被
    告甲○○就系爭借據、授信約定書各該約定內容，業與原告達成合意，其為系爭
    借貸之連帶保證人，應堪認定，被告甲○○所辯其非系爭借貸之連帶保證人等語
    ，尚非可採。
  (二)次查被告甲○○抗辯：原告同意其以清償三十三萬元為條件免除連帶保證人責任
    等語，固據其提出清償申請書、清償證明同意書為證。惟依上開清償申請書、清
    償證明同意書所載，被告甲○○清償三十三萬元僅係原告撤銷假扣押之條件，而
    非免除連帶保證人責任之條件，此參諸上開申請書、同意書分別載明：「現在本
    人願拿出最大誠意，償還新臺幣拾萬元正，且誠心懇求貴行准予『撤銷假扣
    押』，．．．」、「．．．今甲方（按即被告甲○○）同意以新臺幣拾萬元
    整清償債務，而乙方（按即原告）同意收到現金時，向法院『撤除假扣押』，．
    ．．」等語即明，是被告甲○○所提之清償申請書、清償證明同意書並不足為被
    告甲○○上開抗辯之證明。本件被告甲○○就原告業同意免除其連帶保證人責任
    一節，既未能舉證證明，則其抗辯：其連帶保證責任業經免除等語，自非可採。
  (三)再按立約人（按即被告三人）對  貴行（按即原告）負擔數宗債務時，如清償人
    所提出之給付不足清償全部債務者，由  貴行指定應抵充之債務，系爭授信約定
    書第七條第一項定有明文，是依兩造約定，被告等提出之給付倘不足情償全部債
    額時，原告得指定應抵充之債務。本件經原告聲請本院以八十八年度民執辛字第
    一七七九六號拍賣抵押物強制執行事件拍賣被告提供之抵押物，原告獲償之分配
    款為三百七十九萬九千五百七十一元（含執行費三萬八千七百六十九元），原告
    以之抵償執行費、滯納日起至八十九年三月二十四日止之利息、違約金及三百七
    十六萬零八百零二元之本金後，被告己○○尚欠之本金應為八十一萬一千二百十
    九元，被告甲○○抗辯：原告獲償之分配款應先抵充本金，被告己○○尚欠之本
    金應為三十二萬一千二百七十五元等語，亦非可採。
三、又被告甲○○於八十九年七月三日清償三十三萬元，已足以抵償被告己○○所欠
    八十九年三月二十五日起至八十九年七月三日止（計一０一日）之利息、違約金
    及本金三十萬四千九百零八元，則原告關於利息、違約金之請求，自應自八十九
    年七月四日起算，原告請求自八十九年七月三日起算之利息、違約金，於法尚有
    未合，其超過部分，尚非法之所許。
四、從而，原告依消費借貸及連帶保證之法律關係，請求被告連帶給付借款餘額五十
    萬六千三百十一元，及如主文第一項所示之利息、違約金，為有理由，應予准許
    ，逾此部分之請求，為無理由，應予駁回。
五、結論，本件原告之訴為一部有理由，一部無理由，依民事訴訟法第三百八十五條
    第一項前段、第七十九條但書、第八十五條第二項，判決如主文。
中      華      民      國    九十      年      四      月     十七     日
                              民事第六庭法      官  陳秀貞
右為正本係照原本作成
如對本判決上訴，須於判決送達後廿日內向本院提出上訴狀
中      華      民      國    九十      年      四      月    二十七     日
~B法院書記官  林秀妙


司法院資訊處製作；財團法人民間司法改革基金會備份。
